【裁判字號】    99,訴,1797
【裁判日期】    990702
【裁判案由】    清償債務
【裁判全文】
臺灣臺北地方法院民事判決              99年度訴字第1797號
原      告    國泰人壽保險股份有限公司
法定代理人    己○○
訴訟代理人    乙○○
              丙○○
              丁○○
              戊○○
              庚○○
被      告    辛○○原名蘇育.
兼訴訟代理人  甲○○原名王健.
上列當事人間請求清償債務事件，經臺灣臺中地方法院移轉管轄
前來，本院於中華民國99年6月18日言詞辯論終結，判決如下：
    主      文
被告應連帶給付原告新臺幣壹佰參拾參萬肆仟柒佰貳拾捌元，及
如附表(二)所示之利息與違約金。
原告其餘之訴駁回。
訴訟費用新臺幣壹萬參仟伍佰貳拾壹元由被告連帶負擔，新臺幣
伍仟柒佰玖拾肆元由原告負擔。
本判決第一項於原告以新臺幣伍拾萬元供擔保後，得假執行。
原告其餘假執行之聲請駁回。
    事實及理由
一、原告主張：被告辛○○於民國84年8月29日邀同被告甲○○
    為連帶保證人，向伊借款新臺幣（下同）338萬元，借款期
    限至114年8月29日止，自借款日起每滿1個月為1期，前5年
    按期付息不還本金，後25年共分300期，就本金之70%以年金
    法平均攤還本息，其餘30%按期付息不還本金，到期1次還本
    。約定利息按年息9%計付，並自借款日起算1年及往後每屆
    滿半年改按伊當月保單分紅利率機動調整計付。如遲延履行
    時，除按上開利率計息外，自逾期之日起6個月以內者，按
    上開利率10%，逾期6個月以上者，超過6個月部分，按上開
    利率20%計付違約金，且如有任何一宗債務不依約清償本金
    或付息時，即喪失期限利益。詎被告辛○○自第37期起即未
    依約繳款，所欠債務視為全部到期，經伊聲請拍賣被告辛○
    ○所提供之抵押物後，僅獲部分清償，尚不足1,846,137元
    ，被告辛○○除應一次全數清償外，另應給付如附表(一)所示
    之利息與違約金。被告甲○○既為連帶保證人，自應負連帶
    清償責任。為此，依借據起訴，並聲明：1.被告應連帶給付
    1,846,137元，及如附表(一)所示之利息與違約金。2.願供擔
    保，請准宣告假執行。
二、被告辯稱：伊自86年9月起均按月繳款，嗣因擔任他人之保
    證人而受牽連，其後又因遭逢921大地震及母親驟逝而受影
    響，請求降低借款利率復未獲原告同意，終致抵押物遭原告
    聲請法院拍賣。拍賣所得雖不足清償全部債務，惟原告於拍
    賣取償後向財團法人金融聯合徵信中心（下稱聯徵中心）申
    報逾期未還款金額1,335,000元，故本件欠款本金應僅為1,3
    35,000元。又利息請求權之時效為5年，伊得拒絕給付起訴5
    年前之利息。此外，利率過高，亦請求免予計息云云。並聲
    明：原告之訴及假執行之聲請均駁回。
三、原告主張被告辛○○於84年8月29日邀同被告甲○○為連帶
    保證人，向伊借款338萬元，惟自第37期起即未依約還款，
    其所提供之抵押物經拍賣後仍不足清償全部債務等情，業據
    其提出借據暨約定書、繳款明細等件及臺灣臺中地方法院（
    下稱臺中地院）88年度執字第13936號分配表為證（見本院
    卷第46-48、44-45頁），且為被告所不爭執（見本院卷第52
    頁反面），原告主張之上開事實自堪信為真正。
四、原告主張其聲請拍賣被告辛○○所提供之抵押物後，僅獲償
    2,224,479元（包括執行費30,960元），尚不足1,846,137元
    本金，及自89年7月7日起之利息與違約金云云。惟查：
  (一)原告於受分配後，向聯徵中心申報被告未還款金額1,335,00
    0元，有被告提出之授信、還款紀錄與保證資訊可稽（見本
    院卷第26-27頁），原告雖稱聯徵中心之紀錄僅為參考資料
    ，詳細欠款金額仍應詢問往來銀行云云（見本院卷第56-57
    頁），然原告並未否認其迄未向聯徵中心更正逾期未還款金
    額，前開逾期未還款紀錄即非不得作為裁判之依據。另觀諸
    原告所提之帳務明細表，可知前開聯徵中心所記載未還款金
    額1,335,000元（見本院卷第26-27頁）係原告受分配2,224,
    479元後，先抵充管理費36,327元，次抵充37至42期之利息
    142,880元（23,744元×6期＋416元），所餘2,045,272元再
    抵充本金而得之金額（3,380,000元-2,045,272元=1,334,72
    8元），前開聯徵中心之紀錄自無錯誤。故縱使前開帳務明
    細未先抵充88年3月1日起之利息，於原告已採取對被告有利
    之優先抵充本金方式之情況下，無異已免除被告部分債務，
    本院自應予以尊重。是以，本件被告所欠為1,334,728元，
    及自88年3月1日起依約計算之利息，與自逾期繳款日起依約
    計算之違約金。
  (二)次按利息、紅利、租金、贍養費、退職金及其他1年或不及1
    年之定期給付債權，其各期給付請求權，因5年間不行使而
    消滅；時效完成後，債務人得拒絕給付，民法第126條、第
    144條第1項分別定有明文。原告雖依臺中地院分配表請求被
    告連帶給付自89年7月7日起依約計算之利息與違約金，惟被
    告已就利息為罹於時效之抗辯，被告自得拒絕給付99年3月2
    日起訴日5年前之利息，亦即原告僅得請求自94年3月3日起
    算之利息（即99年3月2日往前推算5年）。
  (三)又按借用人應於約定期限內，返還與借用物種類、品質、數
    量相同之物；又給付有確定期限者，債務人自期限屆滿時起
    ，負遲延責任；遲延之債務，以支付金錢為標的者，債權人
    得請求依法定利率計算之遲延利息。但約定利率較高者，仍
    從其約定利率、再連帶保證者，乃保證人與主債務人連帶負
    債務履行責任之保證，具有連帶債務之性質。再保證債務，
    除契約另有訂定外，包含主債務之利息、違約金、損害賠償
    及其他從屬於主債務之負擔。民法第478條前段、第229條第
    1 項、第233條第1項及第740條復有明定。本件借貸定有借
    款利息之利率標準，既有被告未爭執真正之借據可稽（見本
    院卷第47頁），依前開規定，被告即有遵守之義務，於原告
    同意調降利率前，核無減免利息之依據。被告此項抗辯，自
    非有據，尚難採取。
五、從而，原告依借據起訴，請求被告連帶給付1,334,728元，
    及如附表(二)所示之利息與違約金，為有理由，應予准許；逾
    此部分之請求，並無理由，應予駁回。
六、原告復陳明願供擔保請准宣告假執行，原告勝訴部分，經核
    並無不合，茲酌定相當擔保金額准許之。至其餘假執行之聲
    請，因其餘之訴已遭駁回，自失附麗，併駁回之。
七、本件事證已臻明確，兩造其餘攻擊與防禦方法均與判決結果
    不生影響不再一一論述，附此敘明。
八、訴訟費用負擔之依據：民事訴訟法第85條第2項、第79條（
    第一審裁判費19,315元，由被告負擔10分之7，餘由原告負
    擔）。
中    華    民    國    99    年    7     月    2     日
                  民事第六庭    法  官  許純芳
以上正本係照原本作成
如對本判決上訴，須於判決送達後20日內向本院提出上訴狀
中    華    民    國    99    年    7     月    2     日
                                書記官  陳怡君
附表(一)：
┌──────┬────────────┬──────────┐
│計 息 本 金 │利息                    │違約金              │
│（新臺幣）  ├──────┬─────┼──────────┤
│            │計息期間    │利率(年息)│期間及利率（年息）  │
├──────┼──────┼─────┼──────────┤
│1,753,210元 │自89.7.7起至│9%        │自89.7.7起至清償日止│
│            │清償日止    │          │，按左開利率20%計算 │
│            │            │          │。                  │
└──────┴──────┴─────┴──────────┘
 附表(二)：
┌──────┬────────────┬──────────┐
│計 息 本 金 │利息                    │違約金              │
│（新臺幣）  ├──────┬─────┼──────────┤
│            │計息期間    │利率(年息)│期間及利率（年息）  │
├──────┼──────┼─────┼──────────┤
│1,334,728元 │自94.3.3起至│9%        │自89.7.7起至清償日止│
│            │清償日止    │          │，按左開利率20%計算 │
│            │            │          │。                  │
└──────┴──────┴─────┴──────────┘

司法院資訊處製作；財團法人民間司法改革基金會備份。
